【裁判字號】    98,交上訴,84
【裁判日期】    990311
【裁判案由】    公共危險等
【裁判全文】
臺灣高等法院高雄分院刑事判決        98年度交上訴字第84號
上  訴  人  臺灣高雄地方法院檢察署檢察官
上  訴  人
即  被  告  戊○○
上列上訴人因被告公共危險等案件，不服臺灣高雄地方法院98年
度審交訴字第93號中華民國98年10月6 日第一審判決（起訴案號
：臺灣高雄地方法院檢察署98年度偵字第3880號），提起上訴，
本院判決如下：
    主  文
原判決關於戊○○所犯過失傷害罪暨定執行部分均撤銷。
戊○○犯過失傷害致人重傷罪，處有期徒刑捌月。
其他上訴駁回。
上開撤銷改判部分所處有期徒刑捌月；與駁回上訴之不能安全駕
駛動力交通工具、肇事逃逸部分所處有期徒刑參月、捌月；應執
行有期徒刑壹年肆月。
    事  實
一、戊○○考領有自用小客車駕駛執照，明知服用酒類不能安全
    駕駛動力交通工具，於民國（下同）98年1 月29日凌晨5 時
    許，在設於高雄市新興區○○○路14號2 樓「壺說八道KTV
    」內，飲用威士忌酒後，已達不能安全駕駛動力交通工具之
    程度，仍於同日上午7 時許，駕駛車牌號碼1513-XM 號自用
    小客車搭載友人陳漢郎、邱芳星離去。同日早上7 時10分許
    ，沿高雄市新興區○○○路由北向南方向行駛，途經該路與
    五福二路交岔路口時，欲右轉彎駛入五福二路，由東向西方
    向行駛時，因車速過快，而失控衝入五福二路西向東車道，
    致撞擊在該處等候號誌轉換之乙○○所駕駛之車牌號碼V3-7
    33號營業小客車。戊○○肇事後，繼續駕車沿該五福二路西
    向東之車道，逆向往東方向行駛，乙○○見狀，乃驅車尾隨
    戊○○；戊○○因而沿五福二路右轉中山路，再左轉民生路
    由東向西疾駛逃竄；嗣於同日7 時30分許，戊○○駕車行駛
    至民生路與河東路口，欲右轉彎駛入河東路南向北之車道時
    ，原應注意飲用酒類後其吐氣所含酒精濃度超過每公升0.25
    毫克以上者，不得駕駛動力交通工具，且汽車在劃有分向限
    制線之路段，不得駛入來車之車道內，而當時天候晴朗、日
    間自然光線、柏油路面乾燥、無缺陷、無障礙物，視距良好
    ，且依戊○○智識、能力，並無不能注意之情事，竟於飲酒
    後呈酒醉狀態下，仍駕駛上開自用小客車在道路上行駛，且
    行經上開交岔路口時，因酒醉後控制力薄弱，致駕車右轉彎
    時，逆向駛入河東路北向南之車道，適有甲○○騎乘車號
    XZH-532 號重型機車，沿河東路由北往南方向行駛至上開交
    岔路口，暫停於上開交岔路口，等候紅燈號誌轉換成綠燈，
    致遭戊○○駕駛之自用小客車撞擊倒地，戊○○駕駛之自用
    小客車繼續衝撞設於河東路旁之路燈桿，以及該路與民生路
    口之水漾愛河咖啡館後，始行停止。甲○○則因而受有右側
    遠端股骨開放性粉碎性骨折、右側股骨轉子骨折、左側股骨
    幹粉碎性骨折、臉部撕裂傷、頭部外傷等傷害，經送醫治療
    後，仍受有右下肢功能嚴重減損之重傷。詎戊○○駕駛動力
    交通工具肇事，致甲○○受有上揭傷害後，竟未採取救護行
    為以及報警處理，而與陳漢郎、邱芳星下車後，四散逃離。
    嗣經警據報及時趕至現場，當場逮捕戊○○，並以酒精測試
    器測得戊○○吐氣中酒精濃度達每公升0.68毫克，始悉上情
    。
二、案經甲○○訴由高雄市政府警察局新興分局報告臺灣高雄地
    方法院檢察署檢察官偵查起訴。
    理  由
一、按除被告所犯為死刑、無期徒刑、最輕本刑為3 年以上有期
    徒刑之罪或高等法院管轄第一審案件者外，於前條第1 項程
    序進行中，被告先就被訴事實為有罪之陳述時，審判長得告
    知被告簡式審判程序之旨，並聽取當事人、代理人、辯護人
    及輔佐人之意見後，裁定進行簡式審判程序，刑事訴訟法第
    273 條之1 第1 項定有明文。本件上訴人即被告戊○○於本
    院審理程序時就被訴事實為有罪陳述，並同意適用簡式審判
    程序，本院乃裁定適用簡式審判程序，依同法第273 條之2
    之規定，不受第159 條第1 項、第161 條之2 、第161 條之
    3 、第163 條之1 及第164 條至第170 條規定之限制，合先
    敘明。
二、上揭事實，業據上訴人即被告戊○○於原審及本院審理時均
    坦承不諱，核與證人陳漢郎、邱芳星、被害人甲○○、目睹
    被告肇事逃逸過程之計程車司機乙○○、遭被告駕車衝撞之
    咖啡館負責人丁○○、丙○○證述情節相符，並有現場蒐證
    照片22張、道路交通事故現場圖2 紙、道路交通事故調查報
    告表2 份，以及高雄醫學大學附設中和紀念醫院98年2 月2
    日診斷證明書、酒精濃度測定值、刑法第185 條之3 案件測
    試觀察紀錄表、被告駕駛執照、財團法人私立高雄醫學大學
    附設中和紀念醫院98年8 月24日函各1 份附卷可稽。經核被
    告上開自白，顯與事實相符，自堪採為認定犯罪事實之依據
    。本案事證明確，被告上揭服用酒類不能安全駕駛動力交通
    工具而駕駛、過失傷害致人重傷、肇事逃逸等犯行，均堪認
    定，應予依法論科。
三、按毀敗或嚴重減損一肢以上之機能者為重傷，刑法第10條第
    4 項第4 款定有明文。本件被害人甲○○遭被告駕車撞擊後
    ，受有右側遠端股骨開放性粉碎性骨折、右側股骨轉子骨折
    、左側股骨幹粉碎性骨折、臉部撕裂傷、頭部外傷等傷害，
    經該院治療後，右下肢不能負重，且右膝關節活動僅40度，
    功能嚴重減損等情，業據高雄醫學大學附設中和紀念醫院99
    年1 月13日高醫附行字第0990000124號函敘明在卷（見本院
    卷第37頁）。揆諸上揭說明，被害人甲○○所受傷害確已達
    重傷程度甚明。核被告所為，係犯刑法第185 條之3 之服用
    酒類，不能安全駕駛動力交通工具而駕駛罪、同法第284 條
    第1 項後段之過失傷害致重傷罪、同法第185 條之4 之肇事
    逃逸罪。被告酒醉駕車，因而致甲○○受傷，依法應負上開
    過失傷害致重傷之刑事責任，依道路交通管理處罰條例第86
    條第1 項之規定，就過失傷害致重傷部分，應加重其刑。又
    被告所犯上開服用酒類不能安全駕駛動力交通工具而駕駛、
    過失傷害致重傷、肇事逃逸等3 罪間，犯意各別，行為互異
    ，應予分論併罰。
四、原判決就被告所犯上開服用酒類不能安全駕駛動力交通工具
    而駕駛、肇事逃逸等2 罪犯行部分，適用刑法第185 條之3
    、第185 條之4 規定，並審酌被告酒後駕車在道路上行駛，
    對一般往來之公眾及駕駛人自身具有高度危險性，被告竟於
    酒醉程度達吐氣後所含酒精成分高達每公升0.68毫克後，仍
    駕駛自用小客車在道路上行駛，致先逆撞擊由乙○○所駕駛
    而正在等候紅燈號誌轉換之營業小客車，旋即駕車逃逸而於
    逃逸過程中再次逆向行駛至對向車道，撞擊甲○○成傷，竟
    不顧甲○○之生命、身體安全，與友人陳漢郎、邱芳星逃離
    現場，及被告並無任何犯罪經判刑之前科紀錄，於原審審理
    時坦承犯行，事後並賠償乙○○、丁○○與高雄市政府工務
    局，有和解書3 份附卷可參（見警卷第42頁、偵查卷第17頁
    、原審卷第36頁），堪認被告具有悔意，並斟酌被告因年輕
    氣盛，思慮未週，致未遵守酒後不駕駛動力交通工具之相關
    規定等一切情狀，就其所犯上開2 罪，分別量處有期徒刑3
    月、8 月。經核原判決此部分認事用法，尚無不合，量刑亦
    稱妥適，檢察官上訴意旨指摘原判決此部分量刑過輕；被告
    上訴意旨指摘原判決此部分量刑過重，均為無理由，應予駁
    回。
五、原判決就被告所犯過失傷害犯行部分，認被告此部分罪證明
    確，予以論科，固非無見；惟刑法關於重傷之定義，於94年
    2 月2 日修正後已於原定之「毀敗」外，增列「嚴重減損」
    生理機能亦屬重傷範疇，本件被害人甲○○所受傷害已達嚴
    重減損一肢機能而屬重傷，已如上述，原判決以被害人甲○○所受傷害尚未達完全喪失效用之毀敗程度，誤認為尚屬輕
    傷，據以論科，尚有未洽。被告上訴意旨指摘原判決此部分
    量刑過重，雖無理由；惟檢察官上訴意旨執此指摘原判決此
    部分不當，為有理由，本院自應將原判決關於此部分及其定
    執行刑部分均予以撤銷改判。審酌被告酒後駕車影響交通安
    全，終因控制力降低肇事，使被害人因而受有上揭嚴重傷害
    ，經年餘治療仍有一肢機能難以復原，被害人所受身心痛苦
    鉅大，犯罪所生危害非輕，且被告事後迄未能與被害人達成
    民事和解，賠償損害，及其素行尚可，犯後坦承犯行等一切
    情狀，爰就被告所犯過失傷害致重傷部分，量處有期徒刑8
    月，並與上開駁回上訴之不能安全駕駛動力交通工具、肇事
    逃逸部分所處有期徒刑3 月、8 月，定其應執行刑為有期徒
    刑1 年4 月。
據上論結，應依刑事訴訟法第273 條之1 第1 項、第368 條、第
369 條第1 項前段、第364 條、第299 條第1 項前段，刑法第28
4 條第1 項後段、第51條第5 款，刑法施行法第1 條之1 第1 項
，道路交通管理處罰條例第86條第1 項，判決如主文。
本案經檢察官張其主到庭執行職務。
中    華    民    國    99    年    3     月    11    日
                  刑事第十庭    審判長法  官  陳中和
                                      法  官  李政庭
                                      法  官  林水城
以上正本證明與原本無異。
肇事逃逸罪部分如不服本判決應於收受本判決後10日內向本院提
出上訴書狀，其未敘述上訴理由者，並得於提起上訴後10日內向
本院補提理由書狀（均須按他造當事人之人數附繕本）「切勿逕
送上級法院」。
其餘不得上訴。
中    華    民    國    99    年    3     月    11    日
                                      書記官  蔡佳君
附錄本件判決論罪科刑法條：
刑法第185條之3
服用毒品、麻醉藥品、酒類或其他相類之物，不能安全駕駛動力
交通工具而駕駛者，處1 年以下有期徒刑、拘役或科或併科15萬
元以下罰金。
刑法第185條之4
駕駛動力交通工具肇事，致人死傷而逃逸者，處6 月以上5 年以
下有期徒刑。
刑法第284條第1項
因過失傷害人者，處6 月以下有期徒刑、拘役或5 百元以下罰金
，致重傷者，處1 年以下有期徒刑、拘役或5 百元以下罰金。

司法院資訊處製作；財團法人民間司法改革基金會備份。
